【裁判字號】    97,上易,1300
【裁判日期】    970724
【裁判案由】    詐欺
【裁判全文】
臺灣高等法院刑事判決                97年度上易字第1300號
上  訴  人  臺灣臺北地方法院檢察署檢察官
被      告  甲○○
上列上訴人因被告詐欺案件，不服臺灣臺北地方法院97年度易字
第469號，中華民國97年4月23日第一審判決（起訴案號：臺灣臺
北地方法院檢察署97年度偵緝字第106、130號），提起上訴，本
院判決如下：
    主  文
原判決撤銷。
甲○○幫助意圖為自己不法之所有，以詐術使人將本人之物交付
，處拘役伍拾日，如易科罰金，以新台幣壹仟元折算壹日。
    事  實
一、甲○○雖可預見金融機構帳戶提供他人使用，可能幫助他人
    從事財產犯罪，竟基於縱有人以此金融帳戶實施詐欺犯罪亦
    不違背其本意之幫助故意，於民國96年6月初間某時地，將
    其於83年2月17日在台北富邦商業銀行股份有限公司松山分
    行（下稱富邦松山分行）開立之000000000000號帳戶之存摺
    、金融卡（含密碼）等資料均交予不詳之成年詐騙成員使用
    。嗣該不詳之詐騙成員即基於意圖為自己不法所有之犯意，
    分別於：(1)96年6月11日13時38分，假某法院書記官之名，
    以電話向丁○○詐稱：其個人資料外洩，為確保資金安全，
    必需轉帳等語，使丁○○陷於錯誤，於同日15 時6分許，依
    指示轉帳新臺幣（下同）8,000元至富邦松山分行帳戶內。
    (2)於同日11時24分及11時43分許，分別假台北市刑警大隊警
    員、台灣台北地方法院檢察署書記官之名，以電話向丙○○
    訛稱：欲凍結其戶頭，需依指示匯款至甲○○上開帳戶等語
    ，使丙○○陷於錯誤，同日匯款3萬元至富邦松山分行帳戶
    內。(3)於同日14時53分，藉台灣台北地方法院檢察署書記官
    名義，以電話向乙○○佯稱：其涉嫌利用帳戶洗錢，為釐清
    案情必須管理監視帳戶等語，使乙○○陷於錯誤，於同日15
    時41分許，轉帳1萬元至富邦松山分行帳戶內。該詐欺集團
    成員待丁○○等人匯款至上開帳戶後，隨即提領一空。嗣因
    丁○○、丙○○與乙○○發現有異，報警而循線查知上情。
二、案經丁○○、丙○○及乙○○訴由臺北市政府警察局信義分
    局報請台灣台北地方法院檢察署檢察官偵查起訴。
    理  由
一、訊據被告甲○○對於上開時、地，丁○○、丙○○、乙○○
    誤信電話內容而陷於錯誤，分別轉帳、匯入富邦松山分行帳
    戶內之事實坦承不諱，惟矢口否認有何幫助詐欺犯行，辯稱
    ：伊使用中華商銀戶頭時，遭列為警示帳戶，方發覺富邦松
    山分行帳戶存摺及金融卡遺失，伊未曾將富邦松山分行帳戶
    存摺及金融卡交他人使用云云。然查：
(一)上開事實，業經丁○○、丙○○、乙○○指證歷歷，並有台
    北富邦商業銀行股份有限公司松山分行96年7月3日北富銀松
    字第56號函附富邦松山分行帳戶開戶、對帳單查詢/ 列印資
    料、同分行96年6 月20日北富銀松字第51號函附被告富邦松
    山分行開戶及交易明細資料、彰化銀行自動櫃員機交易明細
    表、台北富邦銀行存摺類存款存入存根、中央信託局自動櫃
    員交易紀錄、法務部行政凍結執行命令、個人資料外洩授權
    止付聲明書等資料影本存卷可參。
(二)被告雖以前詞置辯。惟被告自承將富邦松山分行帳戶存摺及
    金融卡與以其名義開戶之其餘4 家銀行帳戶一起放在房內抽
    屜裡，僅遺失富邦松山分行帳戶存摺及金融卡。伊所有銀行
    帳戶金融卡密碼均為572216，已忘記是否將密碼寫在存摺上
    等語。然被告既將多本存摺、金融卡擺放於住處抽屜中，倘
    確實遭小偷行竊，要無祇遺失帳戶內僅有股票零股而無現金
    價值之富邦松山分行存摺、金融卡之理。參以被告提出其餘
    存摺，均無金融卡密碼記載於存摺上之情，有台新銀行等存
    摺影本在卷為憑，以被告多本存摺金融卡密碼均相同，顯然
    無遺忘、混淆而須將金融卡密碼書寫於存摺空白處之必要與
    可能。再斟酌使用金融卡領取帳戶內之款項，須操作自動提
    款機輸入正確之密碼，始能順利提領，持有金融卡之人若非
    得帳戶所有人之同意或授權而知悉提款卡之密碼，其欲以隨
    機輸入數字號碼之方式命中正確之密碼而領取款項，以現今
    提款卡密碼設計之精密程度而言，機率微乎其微，且被告富
    邦松山分行帳戶金融卡密碼，與被告出生年月日、身分證字
    號均無任何關聯，倘非被告將富邦松山分行帳戶存摺、金融
    卡及密碼提供予他人使用，他人當無知悉密碼而能順利提領
    上開帳戶內款項之可能。又就取得被告上開帳戶之詐欺集團
    而言，該詐欺集團既係欲利用上開帳戶作為收取騙得款項之
    工具，且確有被害人因受騙轉帳、匯款至上開帳戶內，若非
    該詐欺集團亦同時取得上開帳戶之金融卡及其密碼，得自行
    將詐騙所得提領一空，衡情要無可能選擇此一隨時可能遭原
    帳戶所有人掛失而無法使用之帳戶，作為收取款項之用，否
    則，倘該詐欺集團尚未及實行詐欺犯行，甚或已實行詐欺犯
    行而未及提領詐得款項前，該帳戶所有人已先行將帳戶掛失
    或將帳戶內之款項提領一空，該詐欺集團豈非徒勞無功、一
    無所獲，足徵被告上開銀行帳戶之存摺、金融卡及密碼，應
    非詐欺集團竊得或偶然拾得所使用，而係被告交付無疑。再
    被告上開帳戶內雖有零股股票匯入，然在未出售零股前，並
    無任何現金價值，且被告亦可重新申辦股票交割款專用帳戶
    ，俾便出售零股獲取現金，尚無任何損失可言，自難以上開
    帳戶內仍有零股股票為有利被告之認定。是被告所，均屬卸
    責之詞，實無足採。
(三)查一般國人向金融機構開設帳戶，並無任何法令限制，若係
    用於存提款之正當用途，大可光明正大自行申請，無須使用
    他人之帳戶。而帳戶係用來存提款項使用，倘有人收集他人
    帳戶做不明使用，出賣或出借帳戶之人，依一般常識認知，
    極易判斷係該隱身幕後之使用人意圖以使用他人帳戶，使帳
    戶內之存提款情形不易遭人循線追查，自能得知係用來犯罪
    所得之用。且現今社會形態，不法之徒最常利用他人帳戶來
    詐騙錢財，被告竟任意將上開帳戶之存摺、金融卡及密碼，
    交付予不詳成年人士使用，被告自可預見該收集帳戶之人可
    能將之用來從事詐欺犯罪，作為詐欺取財之人頭帳戶，以收
    取被害人匯入之款項，其竟將上開帳戶存摺、金融卡及密碼
    供人使用，顯有縱有人以其金融帳戶實施詐欺犯罪亦不違背
    其本意之幫助意思甚明。本件被害人均於96年6月11日接獲
    詐騙電話而錢至被告帳戶，旋被提領一空，參以近年我國
    社會上詐騙集團多於取得帳戶使用後於短時間內即以該帳戶
    行騙，待提取款項後即停止使用之常情，爰認本件被告係於
    96年6月初交付該存摺與金融卡，以幫助他人犯罪。
二、被告以幫助意思，對於正犯資以助力，而未參與實施犯罪行
    為，核其所為，係犯刑法第339條第1項詐欺取財罪之幫助犯
    ，並依刑法第30條第2項規定，減輕其刑。被告既僅為1次幫
    助行為，而為他人之數次詐欺取財犯行提供助力，應僅成立
    單一之幫助犯。
三、原審未予詳查，遽為被告無罪之諭知，殊嫌率斷。檢察官上
    訴意旨以此指摘原判決不當，為有理由，自應由本院撤銷改
    判。爰審酌被告尚無不良素行，竟提供金融機構存摺、金融
    卡供他人犯罪，及其犯罪之動機、目的、手段、所生危害、
    犯後飾詞卸責等一切情狀，量處如主文所示之刑，並諭知易
    科罰金之折算標準。公訴人具體求刑4月，因尚無證據證明
    被告交予他人上開帳戶從中獲利，所請尚嫌過重。被告雖係
    於不詳時間將上開帳戶交予他人，惟幫助犯係從屬於正犯而
    成立，以正犯已經犯罪為要件，故幫助犯並非其幫助行為一
    經完成，即成立犯罪，必其幫助行為或其影響力持續至正犯
    實施犯罪始行成立，被告既於96年初交付存摺等物幫助他人
    犯罪，正犯亦係96年6月11日犯罪，即無96年度罪犯減刑條
    例之適用，附此敘明。
據上論斷，應依刑事訴訟法第369條第1項前段、第364條、第299
條第1項前段，刑法第339條第1項、第30條第1項、第2項、第41
條第1項前段，刑法施行法第1條之1，判決如主文。
本案經檢察官覃正祥到庭執行職務。
中    華    民    國    97    年    7     月    24    日
                  刑事第二庭審判長法  官  呂丹玉
                                  法  官  林恆吉
                                  法  官  李麗玲
以上正本證明與原本無異。
不得上訴。
                                  書記官  廖婷璇
中    華    民    國    97    年    7     月    25    日
附錄：本案論罪科刑法條全文
中華民國刑法第339條（普通詐欺罪）
意圖為自己或第三人不法之所有，以詐術使人將本人或第三人之
物交付者，處5年以下有期徒刑、拘役或科或併科1千元以下罰金
。
以前項方法得財產上不法之利益或使第三人得之者，亦同。
前二項之未遂犯罰之。


司法院資訊處製作；財團法人民間司法改革基金會備份。
